臺灣臺中地方法院刑事判決
111年度易字第320號
公  訴  人  臺灣臺中地方檢察署檢察官
被      告  羅勝義  
上列被告因毀棄損壞案件，經檢察官提起公訴（110年度偵字第2
9563號），本院判決如下：
    主  文
戊○○犯毀損他人物品罪，處拘役伍拾伍日，如易科罰金，以新臺
幣壹仟元折算壹日。
　　犯罪事實
一、戊○○與甲○○均為址設臺中市○○區00路○段00號「宏凱新境社
    區」大樓之使用人，具有事實上管領支配力之人，且甲○○於
    民國109年7月1日至110年6月30日擔任該社區主任委員。嗣
    於110年6月10日下午2時許，戊○○為搬運貨物至其使用位於
    地下1樓倉庫內，因「宏凱新境社區」住戶管理委員會（下
    稱管委會）禁止無地下室停車位產權且未登記之車輛進入車
    道，而無法經由車道出入口設置管制車輛所用之柵欄（下稱
    系爭柵欄）自動感應，該社區值班管理員亦拒不開啟系爭柵
    欄，因而心生不滿，竟基於毀損之犯意，於同日下午2時41
    分許，在上開大樓車道出入口，徒手用力推系爭柵欄，致使
    系爭柵欄斷裂而失其效用，足以生損害於甲○○及宏凱新境社
    區其他區分所有權人。嗣經甲○○報警處理，而查悉上情。 
二、案經甲○○訴由臺中市政府警察局第五分局報告臺灣臺中地方
    檢察署檢察官偵查後起訴。
　　理　由
壹、程序部分：
一、本案告訴人之告訴係屬合法：
　㈠按刑事訴訟法第232條規定：「犯罪之被害人，得為告訴」，
    所謂犯罪之被害人，指因犯罪行為而直接受害之人而言；關
    於財產法益被侵害時，該財產之所有權人固為直接被害人，
    而對於該財產有事實上管領支配力之人，因他人之犯罪行為
    致其管領支配力受有侵害者，亦屬犯罪之直接被害人，自得
    為告訴（最高法院95年度台非字第275號判決意旨參照）。
    又因犯罪對於共有權利有侵害時，無論該權利為公同共有或
    分別共有，其共有人中之一人，均不得謂非犯罪之被害人。
    且所稱「被害人」，係指具有法律上人格之自然人或法人而
    言，非法人團體無獨立之人格，不得以該非法人團體之名義
    提出告訴。而公寓大廈社區管理委員會本質上屬「非法人團
    體」，並無獨立之法人格，於民事程序雖具當事人能力，然
    在刑事程序中，不得以管理委員會之名義提出告訴（最高法
    院107年度台非字第181號判決意旨參照）。準此，公寓大廈
    區分所有權人共有之財物遭人破壞時，各區分所有權人及其
    他具有事實上管領支配力之人，均係直接被害人，得由其中
    一人以被害人身分提出告訴，但不得由管理委員會提出告訴
    。
　㈡經查，系爭柵欄為「宏凱新境社區」大樓全體區分所有權人
    共有之財物，告訴人甲○○於警詢時雖代表管委會，並提出授
    權書，對被告提出毀損之告訴(偵卷一第23頁），有授權書
    附卷可參（偵卷一第35頁），另於員警提供指認犯罪嫌疑人
    紀錄表供指認後，告訴人亦表示其要對被告提出毀損告訴等
    語（偵卷一第26頁），而告訴人為大樓之住戶，於案發時係
    第2次擔任該社區管委會主任委員等節，經告訴人於本院審
    理時證述明確（本院卷第176至177頁），為被告戊○○所不爭
    執，告訴人自具有事實上管領支配力之人，是就被告毀損系
    爭柵欄之犯罪事實，告訴人自係直接被害人，其提出毀損告
    訴，當無不合。被告主張管委會未召開區分所有權人決議是
    否對被告提出毀損告訴，故告訴不合法云云（本院卷第91至
    93頁、第121至122頁），即非有據。
二、證據能力部分：
　㈠按被告以外之人於審判外之言詞或書面陳述，除法律有規定
    者外，不得作為證據，刑事訴訟法第159條第1項固有明文。
    然依同法第159條之5規定：「被告以外之人於審判外之陳述
    ，雖不符前4條之規定，而經當事人於審判程序同意作為證
    據，法院審酌該言詞陳述或書面陳述作成時之情況，認為適
    當者，亦得為證據。當事人、代理人或辯護人於法院調查證
    據時，知有第159條第1項不得為證據之情形，而未於言詞辯
    論終結前聲明異議者，視為有前項之同意」，其立法旨趣無
    非係慮及傳聞證據未經當事人之反對詰問予以核實，原則上
    先予排除，惟若當事人已放棄詰問或未聲明異議，基於證據
    資料愈豐富，愈有助於真實發見之理念，且強化言詞辯論主
    義，法院仍可承認該傳聞證據之證據能力。查本件判決下列
    所引用之各項據以認定事實之供述證據，檢察官、被告戊○○
    於本院審理時均表示沒有意見（本院卷第201至203頁），本
    院審酌上開各該證據均非屬違法取得之證據，復經本院於審
    判期日就上開證據進行調查、辯論，依法均具有證據能力。
　㈡又傳聞法則乃對於被告以外之人於審判外之言詞或書面陳述
    而為之規範。本案判決以下引用之非供述證據，無刑事訴訟
    法第159 條第1 項規定傳聞法則之適用，經本院於審理時依
    法踐行調查證據程序，與本案待證事實具有自然之關聯性，
    且無證據證明係公務員違法取得之物，依法自得作為證據。
　㈢至其餘卷證資料部分，因本院未採為證據使用，自無庸贅述
    證據能力有無之問題，附此敘明。　　
貳、認定犯罪事實所憑之證據及理由
　　訊據被告戊○○固坦承有於上開時間、地點，將系爭柵欄折彎
    之事實，惟矢口否認有何毀損他人物品之犯行，辯稱：於11
    0年6月10日發生事故後，系爭柵欄已修復了，仍持續使用，
    上下升降一切正常，客觀上並未造成毀損之結果，且我是有
    權出入通往地下室的車道，為了行使法律上通行權，徒手將
    系爭柵欄抬起，主觀上亦無毀損之故意云云。惟查：
一、被告於上開時、地將系爭柵欄折彎之事實，業據被告於本院
    審理中所坦認（本院卷第175頁），並經證人即告訴人甲○○
    於偵訊及本院審理時證述綦詳（偵卷二第250頁，本院卷第1
    77至192頁），復有員警職務報告書、員警現場蒐證照片（
    偵卷一第17、49、51頁）、告訴人提供之照片（本院卷第20
    7至213頁），在卷可佐，此部分事實，堪先認定。
二、證人即告訴人甲○○於本院審理時證稱：當天系爭柵欄已經是
    掉到正常使用的一半以下，只能勉強地這樣，我們就緊急把
    它修復等語（本院卷第183至184頁）。證人即「宏凱新境社
    區」管理員丁○○於本院審理時證稱：因為我們車道的管理是
    靠系爭柵欄管制，而系爭柵欄遭折掉後，因為沒有辦法管制
    ，所以總幹事還有一些熱心的住戶想辦法把它折回來，先暫
    時使用，固定之後讓人車可以管制，正常升降是勉強可以，
    而系爭柵欄全長570 公分，就靠後面25公分以2個螺絲固定
    ，這個地方是有加強的，因為要支撐500 公分下去的重量，
    只有這段有加強的，在25公分的這個地方，接近60公分是折
    斷的，呈90度，所以他們再折回來的時候，我聽他們說這個
    地方已經像保特瓶這樣折出來，已經整個裂開，所以他們當
    下是用4個地方，這個點是把它包紮起來、弄起來，勉強這
    樣可以用，但是後面發現上面也裂開，不行了之後，我們總
    幹事又去買了這種L 型的管，上下再加撐力道，勉強還可以
    使用，但是第2天我來上班的時候，他們說已經撐不住，垂
    到地上，就沒辦法，那個已經裂得很嚴重，撐不太住，就是
    因為有架子架住，才勉強可以用，如果完全都沒有用，是根
    本不可能的，管委會就請我們把它拆下來，放在我們車道旁
    邊先保管，等廠商送東西來的時候再來更新，我也嘗試問過
    廠商，這個地方可不可以倒過來，換這邊插進去，他說不行
    ，這樣子沒有加強的地方一下就會斷掉，會變形等語（本院
    卷第193至195頁）。證人即被告經營之雪格緹諾生化科技有
    限公司顧問丙○○於本院審理時證稱：我過去的時候是已經修
    好了，他們已經用膠帶把它捆裹、捆好等語（本院卷第197
    頁）。由上可知，告訴人甲○○、證人丁○○、丙○○均證述案發
    後系爭柵欄係經以物包裹之方式使用等情節互核相符。佐以
    卷附系爭柵欄遭折彎後之照片，其中部分照片（偵卷一第49
    、51、185頁、偵卷二第391頁）可見系爭柵欄前段呈90度，
    右端則往下垂至地面，部分照片（偵卷二第257、293、295
    、297頁、本院卷第209至213頁）則可見，系爭柵欄於之前
    呈90度之處已遭折回，雖呈直線，然系爭柵欄右端仍往下垂
    至地面上，且依其中照片（本院卷第207頁），亦可見系爭
    柵欄左側2個螺絲洞口處確有斷裂，核與證人丁○○上開證述
    內容亦屬相符，是告訴人甲○○、證人丁○○、丙○○上開所證應
    屬實在，且系爭柵欄具備區隔社區內外，管制車輛出入，藉
    此防閑及維護安全等功能，此等功能，卻因被告推系爭柵欄
    之行為而喪失，故被告之行為，致令系爭柵欄不堪使用之事
    實，亦堪認定。被告辯稱其行為並未造成系爭柵欄毀損之結
    果云云，不可採信。
三、被告雖以其主觀上無毀損故意云云置辯。然證人甲○○於本院
    審理時證稱：當時我看到被告走到管理室，命令管理員打開
    柵欄，管理員都還沒回覆，他就走到車道口，把系爭柵欄往
    左橫推，整個推到牆壁去，再命令他的貨車開過來，我說你
    怎麼可以這樣，他不聽我講話，然後就叫他的貨車開過來，
    而我人還在跟他理論的時候，跟他說你不能這樣做，他又叫
    他兒子，去把他們家另外那部車開過來等語（本院卷第181
    至192頁），核與告訴人於偵訊時證述之情節大致相符（偵
    卷二第250頁），參以被告於警詢時供稱：我當時要將車上
    的貨品搬至社區地下1樓的公司倉庫内，但是社區管理員不
    願意將社區車道口的柵攔打開，因為社區車道口栅欄打不開
    ，所以我想用手推開讓搬家工人進入社區等語（偵卷一第20
    至21頁）。復於偵訊時供稱：當天12點多搬家公司把倉庫的
    東西搬到側車道口，我有跟警衛講我們要搬東西看要不要登
    記，警衛說甲○○說人車都不可以進去，所以警衛就不要把柵
    欄打開，我跟警衛說看可不可以讓我們用推車把東西推進去
    ，但是甲○○不同意我們就沒有要把車子開下去，只是用推車
    把比較重的貨物推下去，我想說看柵攔可不可以移動一下等
    語（偵卷二第249至253頁）。由上可知，當時被告欲將其貨
    品經由車道，搬至社區地下1樓其經營之公司倉庫内，經社
    區管理員告以被告及所駕之車輛均不得進入地下室後，被告
    仍將系爭柵欄推開欲進入，而被告於系爭柵欄無法開啟，未
    能經由車道進入地下室，而與告訴人發生爭執，告訴人旋於
    同日下午2時許報警，業據告訴人於偵訊、本院審理時證述
    明確（偵卷二第250頁、本院卷第191頁），並有職務報告書
    附卷可參（偵卷一第17頁），衡諸當時情況，倘非激化程度
    甚深，何以須立即報警處理，顯見被告係於氣憤之下，用力
    將系爭柵欄推至牆壁邊，亦與常情無悖，而系爭柵欄應依正
    常力氣推、關，否則容易損壞，係一般常識，顯然被告明知
    推開系爭柵欄會造成系爭柵欄毀損之結果，卻仍欲為之甚明
    ，是被告辯稱其並無毀損之主觀故意等語，尚難採信。
四、至被告另辯稱：於110年6月10日發生事故後，系爭柵欄已修
    復，仍繼續被使用，且上下升降一切正常云云置辯，查證人
    即被告經營之雪格緹諾生化科技有限公司顧問丙○○固於本院
    審理時證稱：我過去的時候是已經修好了，他們已經用膠帶
    把它捆裹、捆好，我有看到車子的進出是有正常的升降，我
    第二天再去問要賠償的事情時，它也還是好的狀態，還在使
    用原來那支柵欄，因為他們是用膠帶纏裹的，還是有在正常
    的使用等語（本院卷第176至205頁）。由上可知，證人丙○○
    看到系爭柵欄使用之情形，係於系爭柵欄經管委會及住戶以
    膠帶纏裹及修復完後之情形，此均無礙被告推系爭柵欄之際
    ，業已導致系爭柵欄毀損致令不堪用之結果，被告上開所辯
    ，委無可採。
五、被告另以其係為了行使法律上通行權，而有阻卻違法事由云
    云，然被告並未提出任何資料以實其說，被告如認其對於上
    開車道之出入有通行權，被告自應循合法途徑尋求救濟，殊
    無自行破壞系爭柵欄之理，是其此部分所辯自無可採。
六、此外，並有指認犯罪嫌疑人紀錄表（偵卷一第29至33頁）、
    臺中市政府警察局第五分局四平派出所受（處）理案件證明
    單（偵卷一第57頁）、免用統一發票收據（本院卷第111頁
    ）附卷可參。
七、綜上所述，被告前揭所辯，顯係事後卸責之詞，不足採信。
    本案事證明確，被告上揭犯行堪以認定，應予依法論科。
參、論罪科刑之理由：
一、核被告所為，係犯刑法第354條之毀損他人物品罪。
二、爰以行為人之責任為基礎，審酌被告僅因未能自系爭柵欄進
    入地下室，竟不思理性溝通解決，恣意損壞系爭柵欄，造成
    社區住戶財產受損，足見欠缺對於他人財產權應予尊重之觀
    念，所為實屬不該，兼被告犯罪之動機、目的、手段及造成
    之損害，其自述碩士畢業之智識程度，從事化妝品買賣，月
    薪約新臺幣5萬元、需扶養3位未成年子女及87歲之母親之生
    活狀況（本院卷第205頁），犯後否認犯行，雖有意願賠償
    告訴人之損害，惟因告訴人拒不和解，因而未能與告訴人達
    成和解等一切情狀，量處如主文所示之刑，並諭知易科罰金
    之折算標準。
據上論斷，應依刑事訴訟法第299條第1項前段，判決如主文。
本案經檢察官王靖夫提起公訴，檢察官乙○○到庭執行職務。
中　　華　　民　　國　 111　　年　　 5　　月　　31　　日
　　　　　　　　　刑事第十六庭　法　官　吳金玫　
以上正本證明與原本無異。
如不服本判決應於收受判決後20日內向本院提出上訴書狀，並應
敘述具體理由；其未敘述上訴理由者，應於上訴期間屆滿後20日
內向本院補提理由書（均須按他造當事人之人數附繕本）「切勿
逕送上級法院」。
告訴人或被害人如不服判決，應備理由具狀向檢察官請求上訴，
上訴期間之計算，以檢察官收受判決正本之日起算。
                                書記官  劉桉珍
中　　華　　民　　國　　111 　年　　5 　　月　　31　　日
附錄論罪科刑法條：
中華民國刑法第354條
毀棄、損壞前二條以外之他人之物或致令不堪用，足以生損害於
公眾或他人者，處2年以下有期徒刑、拘役或1萬5千元以下罰金
。